【裁判字號】    89,簡,35
【裁判日期】    900731
【裁判案由】    贈與稅
【裁判全文】
臺北高等行政法院判決                                八十九年度簡字第三五號
    原      告  甲○○
    被      告  財政部台北市國稅局
    代  表  人  乙○○（局長）
    訴訟代理人  丙○○
右當事人間因贈與稅事件，原告不服財政部中華民國八十九年六月二十九日台財訴字
第０八九一三五五四三四號訴願決定，提起行政訴訟。本院判決如左：
    主  文
原告之訴駁回。
訴訟費用由原告負擔。
    事  實
原告於八十五年五月十七日贈與現金（銀行存款）新台幣（下同）一、三六二、一八
一元予其母周陳月鳳，惟未依規定辦理贈與稅申報，被告乃核定贈與總額為一、三六
二、一八一元，淨額為三六二、一八一元，贈與稅額一四、四八七元，並按核定應納
稅額處一倍罰鍰一四、四八七元。原告不服，主張係因信託寄存金錢事件，無贈與意
思等情，申經復查結果，未獲變更，提起訴願，亦遭決定駁回，遂向本院提起行政訴
訟。
    理  由
一、按「凡經常居住中華民國境內之中華民國國民，就其在中華民國境內或境外之財
    產為贈與者，應依本法規定，課徵贈與稅。」「本法稱贈與，指財產所有人以自
    己之財產無償給與他人，經他人允受而生效力之行為。」「除第二十條所規定之
    贈與外，贈與人在一年內贈與他人之財產總值超過贈與稅免稅額時，應於超過免
    稅額之贈與行為發生後三十日內，向主管稽徵機關依本法規定辦理贈與稅申報。
    」「納稅義務人違反第二十三條或第二十四條之規定，未依限辦理遺產稅或贈與
    稅申報者，按核定應納稅額加處一倍至二倍之罰鍰。．．．」分別為行為時遺產
    及贈與稅法第三條第一項、第四條第二項、第二十四條第一項及第四十四條所明
    定。次按「動產所有權之歸屬，原以占有為要件，此項存款既係被繼承人之名義
    存入，其物權為存款人所有，存款未提領以前，不能指為他人所有，否則權利義
    務之主體無從確定，物權陷於紊亂，被繼承人以其自己名義開立存戶，將存款存
    入銀行、郵局及公司，其存款自屬被繼承人所有。」行政法院六十二年判字第一
    二七號著有判例。
二、本件原告於八十五年五月十七日自其所有第一商業銀行（以下簡稱第一銀行）活
    期儲蓄存款帳戶（一二四五一二號）取款一、三六二、一八一元，轉存入其母周
    陳月鳳在第一銀行活期儲蓄存款帳戶（二二一Ｏ六二號），原告未依限申報贈與
    稅，被告遂依遺產及贈與稅法第三條第一項及第四條第二項規定，核定贈與總額
    為一、三六二、一八一元，淨額為三六二、一八一元，贈與稅額一四、四八七元
    ，並按核定應納稅額處一倍罰鍰一四、四八七元。原告不服，主張係因信託寄存
    金錢事件，沒有贈與意思等情，申經被告復查決定以：原告將其名下所有存款轉
    存其母周陳月鳳名下所有帳戶，均有銀行取款憑條及收入傳票影本附卷可稽，且
    為原告等所不爭，又動產所有權之歸屬以占有為要件，是原告既將其存款轉存其
    母周陳月鳳名下所有帳戶，其母周陳月鳳即取得系爭款項之所有權，原告贈與現
    金（銀行存款）至為明確，而原告主張係因信託寄存金錢事件，惟並未能提示可
    以勾稽之相關證明文件以實其說，其空言主張，尚不足採據，至原告補充提示系
    爭贈與額已於八十八年十月二十七日轉回其名下之佐證資料供核，惟資金轉回日
    期已在本件調查基準日（被告以八十六年十一月二十七日財北國稅審貳字第八六
    Ｏ五五八九五Ｏ號函報財政部准予調查原告之金融機構存款提存往來情形）之後
    ，顯係事後彌縫之舉，並無解於原先贈與行為之成立，所訴核不足採；又原告未
    依規定限申報贈與稅，違章事證明確，已如前述，被告依首揭法條規定按核定應
    納稅額加處一倍罰鍰一四、四八七元，並無不合為由，乃駁回其復查之申請；原
    告不服提起訴願，財政部亦持相同見解而決定駁回其訴願，揆諸首揭規定，洵無
    違誤。原告起訴未具理由，請求撤銷原處分（復查決定）及訴願決定，難認有理
    ，應予駁回。又本件為簡易訴訟程序事件，且事證明確，故不經言詞辯論為之，
    併此敘明。
據上論結，本件原告之訴為無理由，依行政訴訟法第二百三十三條第一項、第二百三
十六條、第一百九十五條第一項後段、第九十八條第三項前段，判決如主文。
中      華      民      國     九十     年      七      月    三十一    日
                    臺 北 高 等 行 政 法 院  第 三 庭
                                         法  官   李得灶
右為正本係照原本作成。
本件以訴訟事件所涉及之法律見解具有原則性者為限，始得於本判決送達後二十日
內向本院提出上訴狀並表明上訴理由，如已於本判決宣示後送達前提起上訴者，應
於判決送達後二十日內補具上訴理由（均按他造人數附繕本），且經最高行政法院
許可後方得上訴。
中      華      民      國     九十     年      七      月    三十一    日
                                         書記官   陳清容


司法院資訊處製作；財團法人民間司法改革基金會備份。
